【裁判字號】    95,訴,2137
【裁判日期】    950630
【裁判案由】    毒品危害防制條例
【裁判全文】
臺灣高雄地方法院刑事判決              95年度訴字第2137號
公  訴  人  臺灣高雄地方法院檢察署檢察官
被      告  甲○○
                   （另案在臺灣高雄第二監獄執行中）
上列被告因違反毒品危害防制條例案件，經檢察官提起公訴（95
年度毒偵字第3522號），嗣因被告就被訴事實為有罪之陳述，經
本院合議庭裁定由受命法官獨任適用簡式審判程序審理，本院判
決如下：
    主  文
甲○○施用第一級毒品，處有期徒刑壹年。
    事  實
一、甲○○前於民國88年間，因施用毒品案件，經本院以88年度
    毒聲字第8727號裁定送觀察、勒戒後，認無繼續施用毒品傾
    向，於88年12月10日釋放出所，復於91年間，因施用毒品案
    件，經本院以91年度毒聲字第2434號裁定送觀察、勒戒後，
    認有繼續施用毒品之傾向，再經本院以91年度毒聲字4482號
    裁定令入戒治處所施以強制戒治，嗣因成效經評定為合格，
    認無繼續戒治之必要，經本院以91年度毒聲字第8077號裁定
    停止戒治，所餘期間付保護管束，惟因於保護管束期間，違
    反保護管束應遵守事項情節重大，經本院以92年度毒聲字第
    3218號撤銷停止戒治，令入戒治處所施以強制戒治，嗣因毒
    品危害防制條例修正生效而未執行（該次強制戒治尚未執行
    完畢）。上開施用毒品案件，另經本院以91年度訴字第2307
    號判處應執行有期徒刑1 年確定，復於92年間因施用毒品案
    件，經本院以92年度訴字第1533號判處有期徒刑1 年確定，
    上開2 案接續執行，而於93年11月8 日因縮短刑期假釋出監
    ，嗣經撤銷假釋而於95年5 月13日入監執行殘刑（不構成累
    犯）。詎仍不知悔改，仍基於施用第一級毒品海洛因之犯意
    ，於95年2 月18日下午5 時52分採尿時回溯24小時內之某時
    （不含為警逮捕之公權力拘束期間），在不詳地點，以將第
    一級毒品海洛因摻雜在香煙內點燃後吸食其煙霧之方式，施
    用第一級毒品海洛因1 次。95年2 月18日下午5 時40分許，
    在高雄市○○區○○路與光華路口，為警查獲，經採其尿液
    送檢驗結果，呈嗎啡陽性反應，始悉上情。
二、案經高雄市政府警察局苓雅分局報請臺灣高雄地方法院檢察
    署檢察官偵查起訴。
    理  由
一、本案被告甲○○所犯係死刑、無期徒刑、最輕本刑為3 年以
    上有期徒刑以外之罪，其於準備程序就前揭被訴事實為有罪
    之陳述，經受命法官告知簡式審判程序之旨，並聽取其與公
    訴人之意見後，本院認無不得或不宜改依簡式審判程序進行
    之情事，依刑事訴訟法第273 條之1 第項、第284 條之1 規
    定，裁定本案由受命法官獨任進行簡式審判程序，合先敘明
    。
二、上揭犯罪事實，業據被告於本院審理時供承不諱，復有高雄
    市立凱旋醫院95年3 月8 日檢體編號F-95150 號濫用藥物尿
    液檢驗報告1 紙在卷足憑，足徵被告任意性之自白與事實相
    符，本案事證已臻明確，被告犯行堪以認定。
三、按毒品危害防制條例於92年7 月9 日修正公布，自93年1 月
    9 日施行，其中第20條、第23條將施用毒品之刑事處遇程序
    ，區分為「初犯」及「五年內再犯」、「五年後再犯」。依
    其立法理由之說明：「初犯」，經觀察、勒戒或強制戒治後
    ，應為不起訴處分或不付審理之裁定；經觀察、勒戒或強制
    戒治執行完畢釋放後，「五年內再犯」者，因其再犯率甚高
    ，原實施之觀察、勒戒及強制戒治既已無法收其實效，爰依
    法追訴或裁定交付審理。至於經觀察、勒戒或強制戒治執行
    完畢釋放後，「五年後再犯」者，前所實施之觀察、勒戒或
    強制戒治已足以遮斷其施用毒品之毒癮，為期自新及協助其
    斷除毒癮，仍適用「初犯」規定，先經觀察、勒戒或強制戒
    治之程序。從而依修正後之規定，僅限於「初犯」及「五年
    後再犯」二種情形，始應先經觀察、勒戒或強制戒治程序。
    倘被告於五年內已再犯，經依法追訴處罰，縱其第三次（或
    第三次以上）再度施用毒品之時間，在初犯經觀察、勒戒或
    強制戒治執行完畢釋放五年以後，已不合於「五年後再犯」
    之規定，且因已於「五年後再犯」，顯見其再犯率甚高，原
    實施觀察、勒戒或強制戒治，已無法收其實效，即應依該條
    例第10條處罰，最高法院95年第7 次刑事庭會議決定參照。
    查被告前於88年間，因施用毒品案件，經本院以88年度毒聲
    字第8727號裁定送觀察、勒戒後，認無繼續施用毒品傾向，
    於88年12月10日釋放出所，復於91年間，因施用毒品案件，
    經本院以91年度毒聲字第2434號裁定送觀察、勒戒後，認有
    繼續施用毒品之傾向，再經本院以91年度毒聲字4482號裁定
    令入戒治處所施以強制戒治，嗣因成效經評定為合格，認無
    繼續戒治之必要，經本院以91年度毒聲字第8077號裁定停止
    戒治，所餘期間付保護管束，甲○○撤銷停止戒治，令入戒
    治處所施以強制戒治。惟因於保護管束期間，違反保護管束
    應遵守事項情節重大，經本院以92年度毒聲字第3218號撤銷
    停止戒治，令入戒治處所施以強制戒治，嗣因毒品危害防制
    條例修正生效而未執行。上開施用毒品案件，另經本院以91
    年度訴字第2307號判處應執行有期徒刑1 年確定，復於92
    年間因施用毒品案件，經本院以92年度訴字第1533號判處有
    期徒刑1 年確定，2 案接續執行，而於93年11月8 日因縮短
    刑期假釋出監，嗣經撤銷假釋而於95年5 月13日入監執行殘
    刑等情，有臺灣高等法院被告前案紀錄表1 份存卷足憑。其
    於88年間經裁定送觀察、勒戒，嗣因無繼續施用傾向釋放出
    所後，旋於5 年內再犯施用毒品案件，並經依法追訴處罰，
    縱被告本案犯行時間，在上開觀察勒戒執行完畢釋放5 年以
    後，揆諸前揭說明，仍應依毒品危害防制條例第10條規定處
    罰。綜上所述，本案事證明確，被告犯行堪予認定，應依法
    論科。
四、按海洛因屬毒品危害防制條例第2 條第2 項第1 款所定之第
    一級毒品，不得非法持有、施用，是核被告所為，係犯毒品
    危害防制條例第10條第1 項之施用第一級毒品罪。被告持有
    第一級毒品海洛因進而施用，其持有海洛因之低度行為，應
    為施用之高度行為所吸收，不另論罪。爰審酌被告施用毒品
    足以戕害身心健康，滋生其他犯罪，惡化社會治安，其屢經
    觀察、勒戒、強制戒治後，仍再度多次施用毒品，顯見其戒
    毒之意志不堅，自制力不佳，應有入監矯治之必要，惟念及
    被告施用毒品，戕害己身，本質上屬於病患性行為，且其犯
    後均已坦承犯行，態度尚可等一切情狀，量處如主文所示之
    刑，以示懲儆。
據上論斷，應依刑事訴訟法第273 條之1 第1 項、第284 條之1
、第299 條第1 項前段，毒品危害防制條例第10條第1 項，判決
如主文。
本案經檢察官乙○○到庭執行職務。
中    華    民    國    95    年    6     月    30    日
                  刑事第九庭    法  官  謝梨敏
以上正本證明與原本無異。
如不服本判決，應於判決送達後10日內，向本院提出上訴狀。
                                書記官  林志衡
中    華    民    國    95    年    6    月    30    日
附錄本判決論罪之法條：
毒品危害防制條例第10條
施用第1級毒品者，處6月以上5年以下有期徒刑。
施用第2級毒品者，處3年以下有期徒刑。


司法院資訊處製作；財團法人民間司法改革基金會備份。
